臺灣板橋地方法院刑事判決　　　　　　 100年度易字第1017號
聲　請　人　臺灣板橋地方法院檢察署檢察官
被　　　告　洪文化
上列被告因賭博案件，經檢察官聲請以簡易判決處刑（99年度偵
字第27636 號），本院認不宜以簡易判決處刑，改依通常程序審
理，判決如下：
    主  文
洪文化無罪。
    理  由
一、聲請簡易判決處刑意旨略以：被告洪文化於民國99年9 月至
    10月12日前某日，前往林旺杰所經營位於臺北縣三重市（現
    改制為新北市三重區○○○路62號之簽賭站簽注2 注，嗣於
    99年10月12日，被告再度前往上址簽賭站與林旺杰討論簽注
    號碼尚未下注即為警查獲，並扣得簽注單2 張，始查悉上情
    ，因認被告涉犯刑法第266 條第1 項前段之賭博罪嫌。
二、按犯罪事實應依證據認定之，無證據不得認定犯罪事實；又
    不能證明被告犯罪者，應諭知無罪之判決；刑事訴訟法第
    154 條第2 項、第301 條第1 項前段分別定有明文。再按事
    實之認定，應憑證據，如未能發現相當證據，或證據不足以
    證明，自不能以推測或擬制之方法以為裁判基礎；又認定不
    利被告之事實，須依積極證據，苟積極證據不足為不利於被
    告事實之認定時，即應為有利於被告之認定，更不必有何有
    利之證據（最高法院30年上字第816 號、40年臺上字第86號
    判例參照）。又被告或共犯之自白，不得作為有罪判決之唯
    一證據，仍應調查其他必要之證據，以察其是否與事實相符
    ，刑事訴訟法第156 條第2 項定有明文。是被告或共犯雖經
    自白，仍應調查其他必要之證據，以察其是否與事實相符。
    立法目的乃欲以補強證據擔保自白之真實性；亦即以補強證
    據之存在，藉之限制自白在證據上之價值。而所謂補強證據
    ，則指除該自白本身外，其他足資以證明自白之犯罪事實確
    具有相當程度真實性之證據而言。雖其所補強者，非以事實
    之全部為必要，但亦須因補強證據與自白之相互利用，而足
    使犯罪事實獲得確信者，始足當之（最高法院93年台上字第
    4221號判決意旨參照）。
三、公訴人認被告洪文化涉有賭博犯嫌，係以被告於警詢、偵查
    中之自白、證人林旺杰之證述及扣案編號10、11之簽注單為
    其主要依據。訊據被告則堅詞否認有何公訴人所指賭博之犯
    行，辯稱：99年10月12日伊是去臺北縣三重市○○路62號泡
    茶，編號10、11這兩張紙是伊寫的，是伊與別人討論要簽合
    法今彩539 的號碼，伊之前並沒有向林旺杰簽賭過等語。
四、經查：
  (一)證人林旺杰因自99年9 月中旬起至同年10月12日止，在臺北
    縣三重市○○路62號之公共得出入之場所經營地下簽賭站，
    以臺灣彩券公司「今彩539 」及美國加州彩球當期開獎號碼
    對獎，供不特定人下注對賭，嗣於99年10月12日上午9 時10
    分許，為警在上址查獲，其所涉意圖營利聚眾賭博等犯行，
    業經本院以100 年度簡字第1034號判處有期徒刑3 月在案，
    固有本院100 年度簡字第1034號刑事簡易判決書在卷可稽，
    惟證人林旺杰前於偵查中證稱：我從99年9 月中旬開始經營
    簽賭站，客人很多，我不記得洪文化有無簽賭過（見偵查卷
    第76頁），其於本院審理中亦證稱：「（當天洪文化是否有
    跟你簽賭？）沒有」、「（之前洪文化是否有跟你簽賭過？
    ）沒有」等語（見本院100 年4 月6 日訊問筆錄第3 頁），
    是證人林旺杰從未證述被告曾於99年9 月至同年10月12日前
    某日向其簽注2 注，則證人林旺杰之證言自無從為不利被告
    之認定。
  (二)又被告於本院審理中雖否認扣案編號10、11之紙條2 張係要
    向證人林旺杰簽注使用，並供稱該2 張紙條係其與人討論準
    備要簽合法今彩539 的號碼云云，惟扣案編號10、11之紙條
    2 張確為被告所書寫一節，業經被告自承在卷，並有編號10
    、11之紙條2 張扣案可資佐證，且被告前於警詢中供稱：「
    （警方扣得之2 張簽注單是作何用途？）我是用來簽注地下
    今彩539 之用」、「（你今日簽注多少支？）我沒有簽注到
    ，因為我剛寫好簽注單，警方就進來了」（見偵查卷第10頁
    ），其於偵查中亦供稱：「我去泡茶，還有去找林旺杰簽賭
    今彩539 ，我只有寫號碼，但是還沒有簽」等語（見偵查卷
    第56頁），另證人林旺杰於警詢中亦證稱：當時石德英及洪
    文化與我在討論今天的今彩539 幾號比較有可能開；石德英
    、洪文化均還在現場討論號碼，還沒有完成下注就遭警方查
    獲等語（見偵查卷第5 、6 頁），核與被告於警詢、偵查中
    之供述情節相符，洵堪採信，足見被告事後翻異前詞，改稱
    扣案編號10、11之紙條2 張係其與人討論準備要簽合法今彩
    539 的號碼云云，委無可採，扣案編號10、11之紙條2 張係
    被告當日擬向證人林旺杰簽注使用，惟尚未及簽注即為警查
    獲一節，應可認定。因之，扣案編號10、11之紙條2 張既係
    被告於99年10月12日書寫，並擬於當日向證人林旺杰簽注而
    未及簽注之簽注單，則該2 紙簽注單自無從作為被告曾於99
    年9 月至同年10月12日前某日向證人林旺杰簽注之佐證，是
    扣案編號10、11之簽注單2 紙亦不足為不利被告之認定。
  (三)從而，被告前於警詢中固自承：「（你去三重市○○街62號
    內向林旺杰簽注今彩539 幾次？）之前有一次」（見偵查卷
    第11頁），其於偵查中亦自承：「很久以前有簽賭過」等語
    （見偵查卷第56頁），惟此部分之事實，除被告於警詢、偵
    查中之自白外，並無任何補強證據足以擔保其自白之真實性
    ，自不能僅以被告於警詢、偵查中之自白，作為認定被告有
    罪之唯一證據；而於99年10月12日當日，被告既在與證人林
    旺杰討論號碼尚未下注之際即為警查獲，則被告當日之行為
    至多僅止於未遂之程度，依刑法第25條第2 項規定，未遂犯
    之處罰，以有特別規定者為限，刑法第266 條第1 項前段之
    賭博罪，並無處罰未遂犯之明文，則被告於99年10月12日未
    及下注簽賭部分，自亦無構成賭博罪之餘地。
五、綜上，公訴人所指被告賭博之犯罪事實，除被告於警詢、偵
    查中之自白外，並無其他補強證據足以補強被告自白之真實
    性；此外，檢察官並未再舉出其他證據，足以證明被告確有
    賭博之犯行存在，本院亦查無其他積極證據足以證明被告確
    有公訴人所指之賭博犯行，揆諸首開說明，不能證明被告犯
    罪，自應為無罪之諭知。
據上論斷，應依刑事訴訟法第452 條、第301 條第1 項，判決如
主文。
本案經檢察官林修平到庭執行職務。
中    華    民    國   100    年    5     月    11    日
                     刑事第二十三庭   法  官  曾 淑 娟
上列正本證明與原本無異。
如不服本判決，應於判決送達後10日內敘明上訴理由，向本院提
出上訴狀 (應附繕本) ，上訴於臺灣高等法院。其未敘述上訴理
由者，應於上訴期間屆滿後20日內向本院補提理由書「切勿逕送
上級法院」。
                                      書記官  許 育 菁
中    華    民    國   100    年    5     月    11    日